【裁判字號】    98,訴緝,21
【裁判日期】    981215
【裁判案由】    廢棄物清理法
【裁判全文】
臺灣臺東地方法院刑事判決              98年度訴緝字第21號
公  訴  人  臺灣臺東地方法院檢察署檢察官
被      告  乙○○
                      號2樓
上列被告因廢棄物清理法案件，經檢察官提起公訴（92年度偵字
第2779號），經被告於準備程序中就被訴事實為有罪之陳述，本
院於聽取當事人之意見後，合議庭裁定改以簡式審判程序判決如
下：
    主  文
乙○○未依規定領有廢棄物清除許可文件，從事廢棄物清除，處
有期徒刑陸月，如易科罰金，以銀元參佰元即新臺幣玖佰元折算
壹日。
    犯罪事實
一、乙○○係順裕營造有限公司員工，於民國（下同）九十二年
    間擔任順裕營造有限公司承包之台灣電力公司台東區營業處
    「東配一０五號台十一線重安段架空地下管路工程」之工地
    監工，其明知未依廢棄物清理法規定領有廢棄物清除許可文
    件，不得從事廢棄物清除業務，竟於同年七月十四日，指示
    不知情之大貨車司機翁新利、蔡建華駕駛大貨車，將該工程
    所產生之瀝清塊事業廢棄物，自上揭工地，以大貨車載運至
    台東縣成功鎮○○段美山小段第二六三號、第二五七號、第
    二六三之二號及長濱鄉○○段膽曼小段一五八號土地傾倒。
    嗣於同年七月十四上午九時許，經警在小湊段美山小段第二
    六三號土地，查獲。
二、案經臺東縣警察局成功分局報告臺灣臺東地方法院檢察署檢
    察官偵查起訴。
    理  由
一、程序方面：
（一）本件被告乙○○所犯係死刑、無期徒刑、最輕本刑為三年
      以上有期徒刑以外之罪，其於準備程序就前揭被訴事實為
      有罪之陳述，本院認無不得或不宜改依簡式審判程序進行
      之處，爰依刑事訴訟法第273條之1第項、第284條之1，裁
      定本件由受命法官獨任進行簡式審判程序，合先敘明。
（二）按現行刑事訴訟法為保障被告之反對詰問權，排除具有虛
      偽危險性之傳聞證據，以求實體真實之發見，於該法第15
      9條第1項明定被告以外之人於審判外之言詞或書面陳述，
      除法律有規定者外，不得作為證據。而刑事訴訟法第159
      條之1至159條之4有傳聞法則之例外規定，且被告以外之
      人於審判外之陳述，雖不符前四條之規定，而經當事人於
      審判程序同意作為證據，法院審酌該言詞陳述或書面陳述
      作成時之情況，認為適當者，亦得為證據；當事人、代理
      人或辯護人於法院調查證據時，知有第159條第1項不得為
      證據之情形，而未於言詞辯論終結前聲明異議者，視為有
      前項之同意，刑事訴訟法第159條之5定有明文。查被告於
      本院審理時，既對於下列經本院爰引作為證據之被告以外
      之人於審判外之陳述均不爭執其證據能力，本院審酌該等
      陳述作成當時，並無受不當外力干涉之情事，復為本院事
      實認定之重要依據，認為作為本案之證據均屬適當，故依
      刑事訴訟法第159條之5規定，均具有證據能力。
二、實體方面：被告乙○○於本院準備程序及審理中對於上述犯
    罪事實均坦承不諱，核與證人翁新利、蔡建華、曾訓孺警詢
    ，及證人吳勝宗、黃錦明、陳炳伸、施麗滿偵查中證述相符
    ，並有臺東縣警察局成功分局偵辦乙○○傾倒廢棄土案會勘
    紀錄、臺灣臺東地方法院檢察署履勘筆錄、臺東縣成功地政
    事務所九十二年十一月十一日東成地測量字第０九二０００
    五二四號函附之複丈成果圖、現場照片四十三幀附卷可憑。
    足以證明被告之自白與事實相符。
三、論罪科刑之理由：
（一）被告行為後，刑法及刑法施行法業於九十四年二月二日經
      總統以華總一義字第０九四０００一四九０一號令修正公
      布，並於九十五年七月一日施行。按行為後法律有變更者
      ，適用行為時之法律，但行為後之法律有利於行為人者，
      適用最有利於行為人之法律，現行刑法第二條第一項定有
      明文。此條規定乃與刑法第一條罪刑法定主義契合，而貫
      徹法律禁止溯及既往原則，係規範行為後法律變更所生新
      舊法律比較適用之準據法，是刑法第二條本身雖經修正，
      但刑法第二條既屬適用法律之準據法，本身尚無比較新舊
      法之問題，應一律適用裁判時之現行刑法第二條規定以決
      定適用之刑罰法律，先予辨明。又以本次刑法修正之比較
      新舊法，應就罪刑有關之共犯、未遂犯、想像競合犯、牽
      連犯、連續犯、結合犯，以及累犯加重、自首減輕暨其他
      法定加減原因（如身分加減）與加減例等一切情形，本於
      統一性及整體性原則，綜其全部罪刑之結果而為比較，亦
      有最高法院九十五年度第八次刑事庭會議決議可資參照。
      是按：
   (1) 廢棄物清理法第四十六條第一項第四款之未領有廢棄物處
      理許可文件從事廢棄物處理罪，法定刑得併科新臺幣三百
      萬元以下罰金，據修正後刑法第三十三條第五款修正為：
      「主刑之種類如下：五、罰金：新臺幣一千元以上，以百
      元計算之」等規定，是依修正後之法律，廢棄物清理法第
      四十六條第一項第四款之未領有廢棄物處理許可文件從事
      廢棄物處理罪所得併科處之罰金刑最低為新臺幣一千元；
      然依被告行為時之刑罰法律，即修正前刑法第三十三條第
      五款規定之罰金最低額一元，該罪之罰金刑最低額為銀元
      一元，若換算為新臺幣，僅為新臺幣三元。因此，比較上
      述修正前、後之刑罰法律，自應以被告行為時關於罰金刑
      之法律較有利於被告二人。
   (2) 又被告行為時之刑法第四十一條第一項原規定：「犯最重
      本刑為五年以下有期徒刑以下之刑之罪，而受六個月以下
      有期徒刑或拘役之宣告，因身體、教育、職業、家庭之關
      係或其他正當事由，執行顯有困難者，得以一元以上三元
      以下折算一日，易科罰金。但確因不執行所宣告之刑，難
      收矯正之效，或難以維持法秩序者，不在此限。」，嗣於
      九十四年二月二日修正公布，並於九十五年七月一日施行
      。修正前刑法第四十一條第一項前段規定：「犯最重本刑
      為五年以下有期徒刑以下之刑之罪，而受六個月以下有期
      徒刑或拘役之宣告，因身體、教育、職業、家庭之關係或
      其他正當事由，執行顯有困難者，得以一元以上三元以下
      （按指銀元）折算一日，易科罰金。」，又被告行為時之
      易科罰金折算標準，廢止修正前罰金罰鍰提高標準條例第
      二條前段規定，就其原定數額提高為一百倍折算一日，則
      本件被告行為時之易科罰金折算標準，應以銀元三百元折
      算一日，經折算為新臺幣後，應以新臺幣九百元折算為一
      日。惟修正後之刑法第四十一條第一項前段則規定：「犯
      最重本刑為五年以下有期徒刑以下之刑之罪，而受六個月
      以下有期徒刑或拘役之宣告者，得以新臺幣一千元、二千
      元或三千元折算一日，易科罰金。」，比較修正前後之易
      科罰金折算標準，以九十五年七月一日修正公布施行前之
      規定，較有利於行為人，則應依刑法第二條第一項前段，
      適用修正前刑法第四十一條第一項前段及廢止前罰金罰鍰
      提高標準條例第二條規定，定其折算標準。
（二）按從事廢棄物清除、處理業務者，應向直轄市、縣（市）
      主管機關或中央主管機關委託之機關申請核發公民營廢棄
      物清除處理機構許可文件後，始得受託清除、處理廢棄物
      業務，廢棄物清理法第41條第1項定有明文；未依該規定
      申請核發廢棄物清除、處理許可文件，而從事廢棄物之貯
      存、清除、處理者，則係犯同法第46條第1項第4款之罪。
      次按所謂「貯存」，係指一般廢棄物於回收、清除、處理
      前，放置於特定地點或貯存容器、設施內之行為；「清除
      」則指(一)收集、清運：指以人力、清運機具將一般廢棄
      物自產生源運輸至處理場（廠）之行為，(二)轉運：指以
      清運機具將一般廢棄物自產生源運輸至轉運設施或自轉運
      設施運輸至中間處理或最終處置設施之行為；「處理」則
      包含(一)中間處理：指一般廢棄物在最終處置或再利用前
      ，以物理、化學、生物、熱處理、堆肥或其他處理方法，
      變更其物理、化學、生物特性或成分，達成分離、中和、
      減量、減積、去毒、無害化或安定之行為，(二)最終處置
      ：指將一般廢棄物以安定掩埋、衛生掩埋、封閉掩埋或海
      洋棄置之行為，(三)再利用：指將一般廢棄物經物理、化
      學或生物等程序後做為材料、燃料、肥料、飼料、填料、
      土壤改良或其他經中央主管機關會商中央目的事業主管機
      關認定之用途行為，此為行政院環境保護署發布之一般廢
      棄物回收清除處理方法第2條第7款、第11款、第13款規定
      甚詳。本件被告利用不知情司機運送瀝清塊事業廢棄物傾
      倒在成功鎮○○段美山小段第二六三號、第二五七號、第
      二六三之二號及長濱鄉○○段膽曼小段一五八號土地，核
      屬上開規定中「清除」之行為。核被告所為，係犯廢棄物
      清理法第46條第1項第4款前段之未依廢棄物清理法規定領
      有廢棄物清除許可文件，從事廢棄物之清除罪。其利用不
      知情司機犯之，為間接正犯。
（三）被告未依規定清除廢棄物僅一次，所傾倒之瀝清塊等事業
      廢棄物不多，有照片為憑，對環境衛生之污染，較之傾倒
      具有毒性、危險性，且濃度或數量足以影響人體健康或污
      染環境之有害事業廢棄物相較，對環境污染之危害性尚非
      嚴重，核與一般違反本罪情節之惡性有別，且被告並未因
      此獲利，犯罪情節尚稱輕微，若對被告科以本罪法定最低
      度刑即一年有期徒刑，仍屬過重，客觀上足以引起一般人
      之同情，實有情輕法重之憾，有尚堪憫恕之情形，爰依刑
      法第59條之規定酌減其刑。
（四）爰審酌被告因貪圖方便，隨意清除廢棄物，造成環境污染
      ，影響國民健康，造成社會成本之支出，惟念其犯後坦承
      犯行，態度尚稱良好之一切情狀，量處如主文所示之刑，
      並諭知易科罰金之折算標準。又查本件被告之犯罪時間雖
      在96年4月24日以前，惟被告因本案於94年7月15日經本院
      發布通緝，有本院94年東院隆刑能緝字第49號通緝書足稽
      ，嗣於中華民國96年罪犯減刑條例公布施行後，仍未於96
      年12月31日前自動歸案接受審判，卻遲至98年11月10 日
      始向警方投案，有警詢調查筆錄足稽，從而，被告既於減
      刑條例施行前經通緝，而未於96年12月31日前自動歸案接
      受審判，依中華民國96年罪犯減刑條例第5條規定，即不
      得減刑，附此敘明。
據上論斷，依刑事訴訟法第273條之1第1項、第299條第1項前段
，廢棄物清理法第46條第1項第4款前段，刑法第11條前段、第2
條第1項、第59條、第41條第1項前段（修正前），廢止刪除前罰
金罰鍰提高標準條例第2條，判決如主文。
本案經檢察官甲○○到庭執行職務。
中    華    民    國    98    年    12    月    15    日
                  刑事第一庭  法  官  陳義忠
以上正本證明與原本無異。
如不服本判決應於收受送達後10日內向本院提出上訴書狀，並應
敘述具體理由；其未敘述上訴理由者，應於上訴期間屆滿後20日
內向本院補提理由書（均須按他造當事人之人數附繕本）。「切
勿逕送上級法院」。告訴人或被害人對於本判決如有不服，請書
具不服之理由狀，請求檢察官上訴者，其上訴期間之計算係以檢
察官收受判決正本之日期為準。
                              書記官  王希文
中    華    民    國    98    年    12    月    15    日
廢棄物清理法第46條：
有下列情形之一者，處1年以上5年以下有期徒刑，得併科新臺幣
3百萬元以下罰金：
一、任意棄置有害事業廢棄物。
二、事業負責人或相關人員未依本法規定之方式貯存、清除、處
    理或再利用廢棄物，致污染環境。
三、未經主管機關許可，提供土地回填、堆置廢棄物。
四、未依第41條第1項規定領有廢棄物清除、處理許可文件，從
    事廢棄物貯存、清除、處理，或未依廢棄物清除、處理許可
    文件內容貯存、清除、處理廢棄物。
五、執行機關之人員委託未取得許可文件之業者，清除、處理一
    般廢棄物者；或明知受託人非法清除、處理而仍委託。
六、公民營廢棄物處理機構負責人或相關人員、或執行機關之人
    員未處理廢棄物，開具虛偽證明。


司法院資訊處製作；財團法人民間司法改革基金會備份。
